【裁判字號】    98,司繼,1978
【裁判日期】    980914
【裁判案由】    拋棄繼承權
【裁判全文】
臺灣高雄地方法院民事裁定            98年度司繼字第1978號
聲  明  人  丁○○
            丙○○
            乙○○
上聲明人聲明拋棄被繼承人甲○○之遺產繼承權事件，本院裁定
如下：
    主  文
聲明駁回。
程序費用新臺幣壹仟元由聲明人負擔。
    理    由
一、按繼承在民國96年12月14日修正施行前開始，且未逾修正施
    行前為拋棄繼承之法定期間者，自修正施行之日起，適用修
    正後拋棄繼承之規定（參繼承編施行法第1 條之1 第1 項規
    定），故若繼承開始係在96年12月14日之前，且繼承權人知
    悉其得繼承係在96年12月14日前2 個月即96年10月14日以前
    者，其拋棄繼承之法定期間，即應適用修正前民法第1174條
    第1 項及第2 項前段之規定，自知悉其得繼承之時起算2 個
    月以書面向法院聲明拋棄繼承。
二、本件聲請意旨略以：被繼承人甲○○（男，民國○○年○○月○○
    日生，身分證統一編號：Ｚ000000000號，生前最後住所：高
    雄市○鎮區○○街40之1 號9 樓）於93年7 月14日死亡，聲
    明人丁○○為被繼承人之母親，聲明人丙○○、乙○○為被
    繼承人之姊姊，因聲明人丁○○頃接被繼承人甲○○之妻戊○○、王馨苹、王嘉琦於98年6 月2 日所寄發高雄英德街郵
    局第192 號存證信函通知後始知悉其為繼承人，聲明人等皆
    自願拋棄繼承，爰依法聲明拋棄繼承權等語。
三、本件聲明人等主張被繼承人於93年7 月14日死亡，聲明人丁○○為被繼承人之母親，聲明人丙○○、乙○○為被繼承人
    之姊姊，聲明人等自願拋棄繼承權等情，業據其提出被繼承
    人之死亡除戶謄本、繼承系統表、拋棄繼承聲明書各1 件及
    戶籍謄本8 紙、印鑑證明3 紙為證，固堪信為真實。惟查：
  (一)被繼承人之配偶戊○○及子女王馨苹、王嘉琦於被繼承人死
    亡後向本院聲明拋棄繼承時，曾於93年8 月13日以高雄地方
    法院郵局第3966號存證信函通知聲明人丁○○其等已出於自
    由意思向法院聲明拋棄繼承權，全部遺產由收件人繼承，絕
    無異議，收件地址亦為聲明人丁○○之戶籍地址高雄市○鎮
    區○○街40之1 號9 樓，且其拋棄繼承聲明並經本院93年度
    繼字第1283號准予備查在案，業經本院依職權調取本院93年
    度繼字第1283號拋棄繼承權卷宗查核屬實。次參被繼承人之
    妻戊○○到庭證述：「聲明人丁○○是我的婆婆。」、「我
    先生往生之後，我都沒有跟我婆婆聯繫，我是委託律師幫我
    處理這些事情，律師他是有說有寄存證信函，但也是寄到我
    婆婆的戶籍，因為我不知道我大伯的地址，當時我是有幫她
    代收且我有打開來看，因為我真的不知道一定要通知我婆婆
    才算數，我是事後有跟她說這件事情，大概是半年後，因為
    那時候在說房子是否要過戶到我們這邊的名下，所以才會找
    她講這件事情。」、「（問：半年後是什麼時後的半年後？
    ）差不多94年的年初。」等語明確（見本院98年7 月31日非
    訟事件筆錄），可知，即便該存證信函送達後之簽收人為被
    繼承人之妻戊○○，然戊○○嗣於94年初曾以電話告知聲明
    人丁○○，戊○○及王馨苹、王嘉琦已向法院聲明拋棄繼承
    等情，是聲明人丁○○至遲應於94年初即已知悉其為被繼承
    人甲○○之遺產繼承權人，聲明人丁○○晚至98年6 月9 日
    始具狀向本院聲明拋棄，顯已逾民法第1174條修正前之2 個
    月聲明拋棄繼承不變期間之規定，故聲明人丁○○之聲明拋
    棄，於法即有未合，應予駁回。
  (二)至聲明人丙○○、乙○○之聲明拋棄，因前順位繼承人丁○○之拋棄繼承聲明已如前述經本院駁回，是此，被繼承人甲○○之遺產權利義務關係，已確定由聲明人丁○○概括繼承
    ，次順位繼承人即聲明人丙○○、乙○○即未取得繼承權可
    向法院聲明拋棄可言，是聲明人丙○○、乙○○之聲明，難
    謂合法，亦應予駁回。
四、依非訟事件法第21條第1 項前段、第23條、第24條第1 項，
    民事訴訟法第85條第1 項，裁定如主文。
中    華    民    國    98    年    9     月    14    日
                  家事法庭  司法事務官  任士慧
上為正本係照原本作成。
如對本裁定抗告，須於裁定送達後10日之不變期間內，向本院提
出抗告狀，並繳納抗告費新臺幣1,000元。
中    華    民    國    98    年    9     月    14    日
                            書  記  官  葉正昭


司法院資訊處製作；財團法人民間司法改革基金會備份。
